臺灣彰化地方法院彰化簡易庭民事判決
110年度彰簡字第217號
原      告  顏東華  
被      告  李偉智  
上列當事人間請求給付租金等事件，本院於民國110年5月13日言
詞辯論終結，本院判決如下：
    主      文
一、被告應給付原告新臺幣124,519元，及自民國110年3月29日
    至清償日止，按週年利率5％計算之利息。
二、原告其餘之訴駁回。
三、訴訟費用由被告負擔。
四、本判決原告勝訴部分得假執行。
五、原告其餘假執行之聲請駁回。
　　事實及理由
一、本件被告經合法通知，未於言詞辯論期日到場，查無民事訴
    訟法第386條所列各款情事，應准原告之聲請，由其一造辯
    論而為判決，合先敘明。
二、原告主張：兩造於民國108年間就門牌號碼彰化縣○○鄉○○街0
    00巷00號之工廠部分（下稱系爭廠房）訂立租賃契約（下稱
    系爭租約），租賃期間為108年12月1日至109年11月30日止
    ，約定每月租金新臺幣（下同）12,000元，被告並應於每月
    1日前支付租金，水、電費均由被告負擔。然被告於109年9
    月起即未付租金，積欠租金7個月、共84,000元，並積欠電
    費共8,969元，其已於110年3月17日以存證信函通知被告終
    止系爭租約，惟被告經上開通知後，仍未將系爭廠房騰空返
    還，為清理廠房內所遺留之廢棄物，原告因而支出清潔費3,
    600元、廢棄物清運費30,000元，爰依系爭租約、不當得利
    之法律關係，提起本件訴訟等語。並聲明：
　　（一）被告應給付原告124,519元，及自109年9月1日起至清
          償日止，按週年利率5％計算之利息。
　　（二）願供擔保，請准宣告准予假執行 。
三、被告經合法通知，未於言詞辯論期日到場，亦未提出書狀作
    何聲明或陳述。
四、本院判斷：
（一）原告主張前開事實，業據提出房屋租賃契約書、台灣電力
      公司繳費憑證、存證信函及回執、存摺內頁影本、系爭廠
      房清潔前後照片、請款單、地磅單等影本為證（見彰簡卷
      第27至38頁、第45頁至93頁、第109至111頁），且被告已
      於相當時期受合法之通知，而於言詞辯論期日不到場，亦
      未提出準備書狀爭執，依民事訴訟法第436條第2項、第28
      0條第3項前段準用同條第1項前段之規定，視同自認，堪
      認原告之主張為真實。
（二）按租賃期限屆滿後，承租人仍為租賃物之使用收益，而出
      租人不即表示反對之意思者，視為以不定期限繼續契約，
      民法第451條定有明文。經查，兩造間所定系爭租約原為
      定期契約，惟承租人即被告於租期屆滿後，仍續為租賃物
      之使用收益，而原告並未反對被告於租期屆滿後仍使用收
      益系爭廠房，依前開規定，視為兩造間以不定期繼續系爭
      租約，先予敘明。
（三）次按承租人租金支付有遲延者，出租人得定相當期限，催
      告承租人支付租金，如承租人於其期限內不為支付，出租
      人得終止契約。租賃物為房屋者，遲付租金之總額，非達
      2個月之租額，不得依前項之規定，終止契約。其租金約
      定於每期開始時支付者，並應於遲延給付逾2個月時，始
      得終止契約，民法第440條第1、2項分別定有明文。再按
      無法律上之原因而受利益，致他人受有損害，應返還其利
      益，民法第179條前段定有明文。又無權占有他人之土地
      ，可能獲得相當於租金之利益，為社會通常之觀念，故如
      無權占有他人之房屋，加害人應返還之不當得利之範圍，
      為相當於租金之利益。此外，系爭租約第4條約定：「租
      金應於每月一日以前繳納，每次應繳納壹個月份乙方不得
      藉詞拖延。」第18條約定：「甲乙丙各方遵守本契約各條
      項之規定，如有違背任何條件時，甲方得隨時解約收回房
      屋，因此乙方所受之損失甲方概不負責。」查被告自109
      年9月起即未按期繳納租金，至110年3月時遲付之租金總
      額已達2月以上，則依前揭規定及兩造間之約定，原告即
      得終止系爭租約。又原告已於110年3月17日以存證信函通
      知被告應於10日內，繳清積欠之租金、電費，並應將廠房
      內之廢棄物清運等語，該信函已於110年3月18日由被告之
      同居人收受，可認原告終止系爭租約之意思表示已送達被
      告而發生效力，是系爭租約業已終止，堪予認定。
（四）本件被告於系爭租賃物承租期間，積欠租金、電費，又被
      告於系爭租約終止後，仍未騰空返還系爭廠房，自屬繼續
      使用系爭廠房，即係無法律上之原因而受利益，則原告依
      系爭租約、不當得利之法律關係，請求被告給付租金、相
      當於租金之不當得利共計84,000元及電費8,969元，自屬
      有據。
（五）又按承租人於租賃關係終止後，應返還租賃物；租賃物有
      生產力者，並應保持其生產狀態，返還出租人。民法第45
      5條定有明文。其立法理由略謂「其有生產力之租賃物，
      不得有所破壞。故返還於出租人時，並應使其保持其本來
      之生產狀態，此屬當然之結果」。亦即，如契約當事人未
      特別約定，原則上承租人於返還租賃物時應保持租賃物本
      來之狀態。另按負損害賠償責任者，除法律另有規定或契
      約另有訂定外，應回復他方損害發生前之原狀；第1 項情
      形，債權人得請求支付回復原狀所必要之費用，以代回復
      原狀，民法第213 條第1 項、第3 項分別定有明文。本件
      被告既未將系爭廠房回復其本有之狀態返還原告，就原告
      因而支出清潔費3,600元、廢棄物清運費30,000元即有支
      付之責，是原告此部分請求，亦屬有據。
（六）按給付無確定期限者，依民法第229 條第2 項之規定，債
      務人於債權人得請求給付時，經其催告而未為給付，自受
      催告時起，負遲延責任；其經債權人起訴而送達訴狀者，
      與催告有同一效力。而遲延之債務，以支付金錢為標的者
      ，債權人得請求依法定利率計算之遲延利息；應付利息之
      債務，其利率未經約定，亦無法律可據者，週年利率為百
      分之5，民法第233條第1項、第203條分別有明文。查原告
      於存證信函表明被告應給付積欠之租金及電費及清理工廠
      內之廢棄物，而被告已於110年3月18日收受該信函，已如
      前述，則依前揭說明，被告應自110年3月29日起，始負遲
      延責任。是原告請求加計自110年3月29日起算之法定遲延
      利息，應屬有據，逾此部分，則非有據，應予駁回。
五、結論：原告依系爭租約之法律關係，請求被告給付如主文第
    1項所示之內容，為有理由，應予准許；逾此範圍之請求，
    則屬無據，應予駁回。
六、本件事證已臻明確，兩造其餘攻擊防禦方法及所提證據，經
    審酌與判決結果不生影響，爰不逐一論述。
七、本判決原告勝訴部分，合於民事訴訟法第389 條第1 項第3
    款規定，應依職權宣告假執行。至原告敗訴部分，其假執行
    之聲請即因訴之駁回而失其依據，應併予駁回。
八、訴訟費用負擔之依據：民事訴訟法第79條。
中　　華　　民　　國　　110 　年　　5 　　月　　27　　日
                  彰化簡易庭  法  官　徐啓惟
以上正本係照原本作成。
如不服本判決，須於判決送達後20日內，向本院提出上訴狀。（
須按他造當事人之人數附繕本）。如委任律師提起上訴者，應一
併繳納上訴審裁判費。
中　　華　　民　　國　　110 　年　　5 　　月　　27　　日
                              書記官  張莉秋